【裁判字號】    95,交訴緝,1
【裁判日期】    950622
【裁判案由】    公共危險等
【裁判全文】
臺灣板橋地方法院刑事判決             95年度交訴緝字第1號
公  訴  人  臺灣板橋地方法院檢察署檢察官
被      告  乙○○
上列被告因公共危險等案件，經檢察官提起公訴（93年度偵字第
5508號），本院判決如下：
    主  文
乙○○因過失傷害人，處有期徒刑月。又駕駛動力交通工具肇
事致人受傷而逃逸，處有期徒刑捌月。應執行有期徒刑拾月。
    事  實
一、乙○○於民國（下同）93年1 月18日14時許，駕駛（按乙○○當時考領有普通小客車之駕駛執照，雖已逾92年11月12日
    之有效期限，並未換發，惟尚非屬無照駕駛）ET-4332 號自
    用小客車（按該自用小客車係李憲明所有，上開時間出借予
    乙○○使用）之動力交通工具，沿台北縣三重市蘆洲市○○○道，往2 號越堤道方向行駛，在行經設有紅綠燈號誌之台
    北縣蘆洲市拖吊停車場前路口處時，應注意駕駛人駕駛汽車
    ，應遵守道路交通號誌之指示，又汽車行駛時，駕駛人應注
    意車前狀況，並隨時採取必要之安全措施，且按諸當時之天
    候、光線、號誌、路況等一切情狀，復無乙○○不能注意之
    情形，竟疏未注意上開路口處之紅綠燈號誌已轉換為紅燈，
    仍闖越紅燈號誌通過上開路口，復疏未注意其前方，適有由
    丙○○所騎用，附載甲○○於後座之CKE-178 號機車，原停
    止在上開路口路旁之紅綠燈號誌下，因見上開拖吊停車場前
    之紅綠燈號誌已轉換為綠燈，並自上開路旁起步左轉，欲左
    轉至對向車道上，而行駛至上開路口之內、外側車道間，即
    以上開自用小客車之前保險桿右前角撞及上開機車左側引擎
    處，致丙○○、甲○○2 人連車一同倒地，丙○○因之受有
    左下肢骨折之傷害（按甲○○當時亦因之受有多處挫傷之傷
    害，惟公訴人未對此一併提起公訴，並據甲○○於本院準備
    程序時聲明撤回告訴在案）；詎乙○○於上開時地肇事後，
    雖曾停車下來查看，惟竟未經丙○○、甲○○2 人同意，復
    未報請警員到場處理，即再上車逕自駕駛上開自用小客車離
    去上開現場。嗣經路人記下乙○○所駕駛上開自用小客車車
    號告知甲○○後，始行報請警員劉奇為到場處理，再循線於
    翌（19）日查獲乙○○本人到案。
二、案經丙○○訴由台北縣政府警察局蘆洲分局報請臺灣板橋地
    方法院檢察署檢察官偵查起訴。
    理  由
一、訊據被告乙○○固坦承於上開時地駕駛上開自用小客車，疏
    未注意車前狀況，與上開機車發生碰撞肇事，致告訴人丙○○因之受有左下肢骨折之傷害乙情，惟矢口否認其餘犯行，
    辯稱：伊通知上開路口處時，號誌仍屬綠燈，並未有闖紅燈
    ，且上開機車亦係由甲○○所騎乘，並非丙○○；另伊肇事
    後有下車查看，甲○○知以沒事了，並對伊揮手，伊以為丙○○、甲○○2 人同意伊離去，伊始上車離去上開現場，並
    無肇事逃逸之故意及行為云云。經查：
  (一)被告於上開時地駕駛上開自用小客車，以上開自用小客車之
    前保險桿右前角撞及上開機車左側引擎處，致告訴人丙○○
    人車一同倒地，告訴人丙○○因之受有左下肢骨折之傷害乙
    情，業據被告於本院審理時坦承不諱，核與告訴人丙○○此
    部分指訴之情節相符，復有告訴人丙○○所提出新光紀念醫
    院診斷證明書乙紙、道路交通事故調查報告表(一)、(二)乙份、
    道路交通事故現場圖乙份、肇事車輛及現場照片19紙，在卷
    可稽，應堪認定。
  (二)雖被告於本院審理時辯稱肇事時騎用上開機車者係甲○○其
    人云云，惟被告此部分所辯，不僅核與告訴人丙○○及證人
    甲○○2 人分別迭次於警詢、偵查中及本院審理時供述之情
    節，均不相符，且上開機車肇事後之碰撞受損位置，揆諸告
    訴人丙○○所提出上開機車在肇事後之撞及痕跡照片7 紙，
    可知上開機車係遭撞及其引擎左側處，此外，其他部位均未
    見任何受損之痕跡，此有上開照片7 紙上在撞及時所留下上
    開自用小客車前保險桿上烤漆之轉印痕跡多道，應堪認定，
    加以告訴人鄭志鑫肇事後，其左下肢亦受有骨折之傷害，衡
    其騎乘屈腳時之位置及方向，均與上開機車引擎左側處係遭
    上開自用小客車前保險桿左前角撞及之位置相符，是上開機
    車於肇事時，顯係由告訴人丙○○所騎用，而附載甲○○在
    後座乙情，足堪認定。被告此部分所辯，應不足採信。
  (三)雖被告於本院審理時另辯稱其通過上開路口處時，其前方之
    紅綠燈號誌仍顯示綠燈云云，惟告訴人丙○○於上開時地騎
    用上開機車通過上開路口處時，其前方即拖吊停車場前之紅
    綠燈號誌已轉換為「綠燈」乙節，不僅業據告訴人丙○○迭
    次於警詢、偵查中及本院審理時指訴綦詳，且證人甲○○亦
    迭次於警詢及偵查中證稱：「我當時坐在由丙○○騎乘之重
    機CKE-178 號之後座，當時我們行至事發地之路口，我們停
    在靠堤防旁準備等拖吊場前號誌變換為綠燈時，欲迴轉環堤
    大道往復興路之方向，正當我們綠燈過路口時，突然有一輛
    轎車闖紅燈撞上我們，.... 」 、「當時號誌環堤大道為紅
    燈，拖吊場方向為綠燈，.... 」 、「.... ， 我們在外側
    車道，在拖吊場的大門前，因看到前方是綠燈，準備轉到對
    向車道，被告一直對我們按喇叭要闖紅燈，結果在內側車道
    被被告撞到，.... 」 （見93年度核退字第1729號卷第8 、
    9 頁、93年度偵字第5508號卷第21頁）等語，亦核與告訴人
    丙○○上開指訴之情節相符，而證人甲○○就本人受有上開
    身上多處挫傷之傷害乙情，亦據甲○○本人於本院93年12月
    2 日行準備程序時，當庭聲明撤回告訴在案，是證人甲○○
    上開所述，衡諸常理，應無誣陷被告之可能及必要，且被告
    於偵查中辯稱：「.... ， 我在快車道行駛，他們突然從慢
    車道往左騎向快車道要迴轉至對向車道，.... 」 云云（見
    93年度偵字第5508號卷第15頁），則告訴人丙○○若果係於
    上開時地騎用上開機車，附載甲○○在後座，而自外側車道
    慢慢往左前行駛至內側車道欲迴轉時，始遭被告當時所駕駛
    之上開自用小客車自後追撞肇事，則衡諸常情，應係上開機
    車左後側或坐在後座上之甲○○受傷較為嚴重，始為合理，
    而本件車禍之結果，不僅係在上開機車靠前方位置之引擎左
    側處留下上開多道烤漆轉印痕跡，且亦係當時騎用上開機車
    之告訴人丙○○受有較重之左下肢骨折之傷害結果，足證告
    訴人丙○○於上開時地騎用上開機車，附載甲○○在後座，
    而遭被告駕駛上開自用小客車自左側撞及肇事時，其行車動
    向，應係先停止在上開路口之紅綠燈號誌下，再直接轉向往
    對向車道行駛，而非係如被告所辯「上開機突然從慢車道往
    左騎向快車道要迴轉至對向車道」乙節，至為灼然，是告訴
    人丙○○於上開時地騎用上開機車雖欲迴轉至對向車道行駛
    ，然其並未有直接自外側車道上，向左行駛至內側車道上迴
    轉之動作，而係先行停止在上開路口之紅綠燈號誌下等待，
    足見其為等候上開路口之拖吊停車場前號誌轉換為綠燈後，
    再自上開路口路旁左轉至對向車道行駛之用意至明，則綜合
    上述情節，告訴人丙○○於上開時地自上開路口路旁起步左
    轉欲往對向車道行駛時，其路口拖吊停車場前之號誌應為綠
    燈，即被告前方路口之號誌已轉換為紅燈乙情，亦堪認定。
    被告此部分所辯，亦不足採信。
  (四)按「駕駛人駕駛汽車，應遵守道路交通號誌之指示」、「汽
    車行駛時，駕駛人應注意車前狀況，並隨時採取必要之安全
    措施」，道路交通安全規則第90條前段、第94條第3 項定有
    明文，被告於上開時間駕駛上開自用小客車，行經上開路口
    處時，應注意遵守其前方路口之紅綠燈號誌，又汽車行駛時
    ，駕駛人應注意車前狀況，並隨時採取必要之安全措施，且
    按諸當時之天候、光線、號誌、路況等一切情狀，復無被告
    不能注意之情形，竟疏未注意其前方路口之紅綠燈號誌已轉
    換為紅燈，復疏未注意適有由告訴人丙○○所騎用，附載甲○○在後座之上開機車，正自上開路口路旁起步左轉，欲左
    轉至對向車道上，而行駛至上開路口之內、外側車道間，即
    以上開自用小客車之前保險桿右前角撞及上開機車左側引擎
    處，致告訴人丙○○人車一同倒地，告訴人丙○○因之受有
    左下肢骨折之傷害，則被告就告訴人丙○○所受上開之傷害
    ，顯有過失責任，且其間亦存有相當之因果關係，至為灼然
    。
  (五)又被告於上開時地駕駛上開動力交通工具之自用小客車撞及
    告訴人丙○○所騎用上開機車倒地後，被告雖曾停車下來查
    看，惟未經甲○○或告訴人丙○○2 人同意，且未經報請警
    員到場處理，即逕自駕駛上開自用小客車離去上開現場乙情
    ，亦據告訴人丙○○迭次於警詢、偵查中及本院審理時指訴
    綦詳，並核與證人甲○○迭次於警詢及偵查中證述之情節相
    符，且被告於本院準備程序時亦供稱：「車禍發生後我有下
    車，並問兩位告訴人有沒有事，結果一個坐在地上說他腳可
    能沒有辦法動（即告訴人丙○○，當時其左下肢已骨折），
    另一個站著（即甲○○），.... 」 等語（見本院93年12月
    2 日準備程序筆錄第3 頁）明確，足證被告於肇事後當時，
    對告訴人丙○○可能因本件車禍致受有「腳不能動即骨折」
    之傷害，應已有所預見，且被告辯稱當時甲○○對其說不用
    叫救護車，並對其揮手示意可以離去云云，不僅核與證人甲○○迭次於警詢及偵查中證述之情節及告訴人丙○○迭次於
    警詢、偵查中及本院審理時指訴之情節，均不相合，且告訴
    人丙○○車禍後即受有左下肢骨折之傷害，事後經甲○○報
    請救護車到場載送告訴人丙○○前往救醫屬實，並報請警員
    劉奇為到場處理等情，亦據告訴人丙○○於本院審理時供述
    明確，則在此一情況之當下，甲○○焉有對被告稱「不用叫
    救護車」之可能，更遑論甲○○或告訴人丙○○2 人對被告
    揮手示意「被告可以離去」，而被告於離去上開肇事現場後
    ，亦立即將上開自用小客車開往桃園之汽車修理廠換新前保
    險桿乙節，亦為被告於本院審理時所供承在卷，足認被告於
    上開時地未經甲○○或告訴人丙○○2 人之同意，亦未經報
    請警員到場處理，即駕駛上開自用小客車離去上開肇事現場
    ，應有肇事逃逸之犯罪故意，至為灼然。被告辯稱其並無肇
    事逃逸之故意云云，揆諸上述，顯係事後卸責之詞，不足採
    信。
  (六)綜上所述，本件被告上開過失傷害及肇事逃逸之犯行均臻明
    確，應予依法論科。
二、核被告所為，係犯刑法第185 條之4 之駕駛動力交通工具肇
    事，致人受傷而逃逸罪及同法第284 條第1 項前段之過失傷
    害罪。被告就所犯上開2 罪間，其犯意各別，要件不同，應
    予分論併罰。爰審酌被告於上開時地駕駛上開動力交通工具
    之自用小客車時，應且能注意上開路口之紅綠燈號誌已轉換
    為紅燈及其前方適有告訴人丙○○所騎用上開機車正左轉通
    過，竟疏未注意及之，而撞及上開機車倒地，致告訴人丙○○因之受有上述之傷害，而被告於上開肇事後，復未報請警
    員到場處理，即逕行駕駛上開自用小客車逃逸離去上開現場
    ，已損及告訴人丙○○之權益，更嚴重危害社會之交通安全
    及被告犯罪後之態度等一切情狀，量處如主文所示之刑，並
    定其應執行之刑，以資懲儆。
據上論斷，應依刑事訴訟法第299 條第1 項前段，刑法第185 條
之4 、第284 條第1 項前段、第51條第5 款，罰金罰鍰提高標準
條例第1 條前段，判決如主文。
本案經檢察官黃仙宜到庭執行職務。
中    華    民    國    95    年    6     月    22    日
                刑事第十三庭  審判長法  官  戴嘉清
                                    法  官  陳信旗
                                    法  官  林晏鵬
以上正本證明與原本無異
如不服本判決應於送達後10日內向本院提出上訴狀
                                    書記官  陳君偉
中    華    民    國    95    年    6     月    22    日
附錄法條：刑法第185條之4、第284條
中華民國刑法第185條之4
駕駛動力交通工具肇事，致人死傷而逃逸者，處六月以上五年以
下有期徒刑。
中華民國刑法第284條(過失傷害罪)
因過失傷害人者，處六月以下有期徒刑、拘役或五百元以下罰金
，致重傷者，處一年以下有期徒刑、拘役或五百元以下罰金。
從事業務之人，因業務上之過失傷害人者，處一年以下有期徒刑
、拘役或一千元以下罰金，致重傷者，處三年以下有期徒刑、拘
役或二千元以下罰金。


司法院資訊處製作；財團法人民間司法改革基金會備份。
